臺灣高等法院高雄分院刑事裁定
111年度毒抗字第157號
抗  告  人  
即  被  告  楊明勝


上列抗告人因聲請觀察勒戒案件，不服臺灣屏東地方法院中華民
國111年3月21日裁定（111年度毒聲字第105號），提起抗告，本
院裁定如下：
    主  文
抗告駁回。
    理  由
一、抗告意旨略以：抗告人即被告楊明勝（下稱抗告人）於警詢
    及偵訊時，就施用第二級毒品之犯行均已坦承不諱，事後深
    感悔意，目前已有工作，且自行前往安泰醫院參加戒毒替代
    療法；另抗告人之母親甫開刀出院，須由抗告人負責維持家
    中經濟，希望能給予抗告人替代療法之機會。為此提起抗告
    ，請求撤銷原裁定，另為適當之裁定等語。
二、按犯毒品危害防制條例第10條之罪者，檢察官應聲請法院裁
    定，令被告入勒戒處所觀察、勒戒，其期間不得逾2月；依
    前項規定為觀察、勒戒或強制戒治執行完畢釋放後，3年後
    再犯第10條之罪者，適用本條前2項之規定，毒品危害防制
    條例第20條第1項、第3項分別定有明文。上開規定所謂「3
    年後再犯」，只要本次再犯（不論修正施行前、後）距最近
    1次觀察、勒戒或強制戒治執行完畢釋放，已逾3年者，即該
    當之，不因其間有無犯第10條之罪經起訴、判刑或執行而受
    影響（最高法院109年度台上字第3098號、第3260號判決意
    旨參照）。又現行毒品危害防制條例對於「初犯」及「3年
    後再犯」施用毒品案件之處理，採行「觀察、勒戒」與「附
    命緩起訴處分」（毒品危害防制條例第24條）併行之雙軌模
    式。檢察官是否適用毒品危害防制條例第24條規定，對被告
    為附命完成戒癮治療之緩起訴處分，屬法律賦予檢察官之職
    權，並非施用毒品者所享有之當然權利，檢察官得本於上開
    規定及立法目的，依職權妥為斟酌、裁量，而予決定。除檢
    察官之判斷有違背法令、事實認定有誤，或其裁量有重大明
    顯瑕疵外，自應尊重檢察官職權之行使，不得任意指為違法
    。
三、經查：
  ㈠抗告人於民國110年11月5日19時55分許為警採集之尿液，經
    送正修科技大學超微量研究科技中心依據酵素免疫分析法為
    初步檢驗，並以液相層析串聯式質譜法確認檢驗結果，檢出
    安非他命濃度為7,160ng/mL、甲基安非他命濃度為54,360ng
    /mL，確呈甲基安非他命進入人體代謝後之安非他命、甲基
    安非他命陽性反應一情，有該中心之尿液檢驗報告（報告編
    號：R00-0000-000）、屏東縣政府警察局東港分局龍興派出
    所偵辦毒品案尿液送檢人真實姓名代號對照表（代號：東興
    龍00000000）等在卷可憑（警卷第20頁、毒偵卷第40頁），
    當可排除偽陽性反應之可能性，足認抗告人於前揭時地採尿
    回溯96小時內，確有施用第二級毒品甲基安非他命之犯行。
    抗告人於警詢及偵訊時供稱最後1次施用毒品日期為110年10
    月26日云云，尚非可採。
  ㈡抗告人前因施用毒品案件，經原審法院以88年度毒聲字第199
    3號裁定送觀察、勒戒後，因認有繼續施用毒品之傾向，再
    經原審法院以88年度毒聲字第2756號裁定令入戒治處所施以
    強制戒治，復經裁定停止戒治，於89年6月9日停止戒治出所
    ，轉執行另案所處有期徒刑，所餘戒治期間付保護管束，於
    89年12月11日保護管束期滿視為強制戒治執行完畢，並經臺
    灣屏東地方檢察署檢察官以89年度戒毒偵字第489號為不起
    訴處分確定等情，有臺灣高等法院被告前案紀錄表附卷可稽
    ，是抗告人於上開強制戒治執行完畢釋放後，3年後再犯本
    件施用第二級毒品犯行，依前揭說明，縱抗告人曾因犯第10
    條之罪經判處罪刑，仍應依毒品危害防制條例第20條第3項
    規定，再裁定送觀察、勒戒。
  ㈢再者，毒品危害防制條例所規定之「觀察、勒戒」程序，係
    針對受處分人所為保安處分，目的在戒除行為人施用毒品之
    身癮及心癮，以達教化與治療之目的，其立法意旨在幫助施
    用毒品者戒毒，性質上為一療程，而非懲罰，並屬強制規定
    ，除檢察官審酌個案情形，依同條例第24條第1項為附命完
    成戒癮治療之緩起訴處分外，凡經檢察官聲請法院裁定將被
    告送勒戒處所觀察、勒戒者，法院僅得就其聲請審查被告是
    否有施用毒品之行為，以及被告是否為「初犯」或為觀察、
    勒戒、強制戒治執行完畢「3年後再犯」而為准駁之裁定，
    並無自由斟酌以其他方式替代之權。又是否給予被告為附命
    完成戒癮治療之緩起訴處分，屬刑事訴訟法第253條之1第1
    項及第253條之2第1項第6款特別賦予檢察官之職權，非法院
    所得審酌，且此非「觀察、勒戒」之前置處分，亦與被告是
    否判刑之追訴要件無關，亦即此乃檢察官之裁量權，法院原
    則上應予尊重，縱使法院於審查檢察官之裁量有無違法時，
    亦僅能自卷證資料為最低限度之審查。本件聲請書已載明依
    抗告人之犯後態度及刑案資料，認應以裁定送觀察、勒戒為
    適當。本院另審酌抗告人自85年起即有違反麻醉藥品管理條
    例之前科，除前述觀察、勒戒及強制戒治外，另有多次施用
    毒品遭法院判刑之紀錄，且本次為警查獲後，經採尿送驗之
    結果，檢出安非他命濃度高達7,160ng/mL、甲基安非他命濃
    度高達54,360ng/mL，亦徵抗告人有經常施用毒品之習慣。
    故檢察官考量本案具體情節，認不宜對抗告人為其他毒品減
    害處遇，而向法院聲請令抗告人入勒戒處所觀察、勒戒，核
    屬檢察官裁量權之適法行使。原審因認本件檢察官之聲請為
    正當，而依毒品危害防制條例第20條第3項、第1項之規定，
    裁定令入勒戒處所觀察、勒戒，其期間不得逾2月，並無違
    誤。抗告人抗告意旨徒以其家中狀況指摘原裁定不當，經核
    並無理由，應予駁回。
據上論斷，應依刑事訴訟法第412條，裁定如主文。
中　　華　　民　　國　　111 　年　　4 　　月　　28　　日
                  刑事第二庭    審判長法  官  孫強
                                      法  官  范惠瑩
                                      法  官  鄭詠仁
以上正本證明與原本無異。
不得再抗告。
中　　華　　民　　國　　111 　年　　4 　　月　　28　　日
                                      書記官  楊明靜